【裁判字號】    97,消債更,100
【裁判日期】    970806
【裁判案由】    更生事件
【裁判全文】
臺灣屏東地方法院民事裁定           97年度消債更字第100號
聲  請  人
即債務人    甲○○
上列當事人因消費者債務清理事件聲請更生，本院裁定如下：
    主  文
聲請駁回。
聲請費用由聲請人負擔。
    理  由
一、按債務人與金融機構協商成立者，不得聲請更生或清算，但
    因不可歸責於己之事由，致履行顯有重大困難者，不在此限
    ；本條例施行前，債務人依金融主管機關協調成立之中華民
    國銀行公會會員辦理消費金融案件無擔保債務協商機制與金
    融機構成立之協商，準用前項之規定，消費者債務清理條例
    第151 條第5 項、第6 項分別定有明文。又聲請更生或清算
    不合程式或不備其他要件者，法院應以裁定駁回之，但其情
    形可以補正者，法院應定期間先命補正，復為同條例第8 條
    所明定。
二、查本件債務人向本院聲請更生，雖主張：債務高達新台幣（
    下同）3,095,398 元，其有不能清償債務情事，前已提出債
    權人清冊，以書面向最大債權金融機構請求共同協商債務清
    償方案，協商成立並約定每月清償新台幣（下同）31,035元
    ，然因債務人每月薪資33,300元，尚須支付家庭生活費用每
    月約25,121元，協商條件超出債務人所能負荷，故無力繼續
    履行上開協商條件，於民國97年4 月毀諾，顯因非可歸責於
    己之事由，致履行顯有重大困難，為此聲請更生等語。
三、經查：
  (一)債務人95、96年之薪資所得分別為430,331 元、393,586 元
    ，97年1 至3 月薪資合計為119,870 元，故近2 年餘平均月
    薪約34,955元，此有本院職權調取之稅務電子閘門財產所得
    調件明細表、債務人所提威寶電通薪資單等附卷可稽，堪信
    屬實，顯見債務人薪資所得尚屬穩定，且高於上開書面所陳
    金額，是債務人之陳報即有不實。
  (二)債務人雖供稱每月需支出8,000 元扶養父母，惟債務人父母
    之資力為何？是否仍有工作能力？其他扶養義務人之人數為
    何？扶養程度為何？業經本院通知其遵期陳報，迄今均未陳
    報。本院由卷附資料可知債務人之父母至少育有另2 名子女
    ，故債務人之扶養義務至多僅為3 分之1 ，又依內政部社會
    司所頒訂97年最低生活費台灣省為9,829 元，足見其供稱每
    月支出8,000 元扶養父母尚屬過高，應以每月6,553 元為適
    當。
  (三)債務人雖稱其薪資扣除協商金額後，無力負擔生活費用，然
    債務人之協商條件為自95年9 月起，分150 期，利率3.88％
    ，按月清償31,035元，有債務協商協議書在卷可按，就清償
    期間而言，長達12年半，對債務人已屬有利。況若依債務人
    自承之薪資及生活費用計算，其每月僅能清償約8,000 元，
    而更生期間最長為8 年（前開條例第53條參照），換算債務
    人僅清償768,000 元，尚不及其債務總額之25％，又債務人
    係於本條例施行當月毀諾，其誠信亦不無疑義，如任其聲請
    更生，對債權人甚為不公。
  (四)債務人於93至95年間使用現金卡、信用卡借款高達300 餘萬
    元，其消費金額約為其薪資所得之2.5 倍，惟債務人除需負
    擔至多3 分之1 之父母扶養義務外，別無家累，何以花費如
    此之高，亦未見其陳報原因，債務人任意過度消費，卻欲聲
    請更生，將此不利益轉嫁予債權人負擔，難認有理。
  (五)此外，依內政部社會司所頒訂97年最低生活費台灣省為9,82
    9 元，加計債務人扶養父母之費用，本院認債務人每月之必
    要生活費用以17,000元為適當，如債務人確係無法清償協商
    金額，債權人亦僅能對其每月扣薪3 分之1 即約11,000元，
    所餘3 分之2 薪資仍足以支付債務人基本生活費用；且債務
    人若因一時經濟情況不佳，亦可與金融機構協調緩期清償等
    事宜，而非驟於上開條例施行當月即予毀諾。況衡諸常情，
    債務人之收入乃屬中等，年齡僅31歲，工作能力正值高峰，
    距60歲退休之日尚有29年，其陳稱無力負擔協商金額云云，
    自難採信。
四、綜上，本件債務人既無不可歸責之事由，依原協商條件履行
    亦非顯有重大困難，是本件債務人聲請更生，應屬要件不備
    且又無從補正，揆諸前揭條文意旨，自應駁回其更生之聲請
    。
中    華    民    國    97    年    8     月    6    日
                  民事庭法官  翁世容
正本係照原本作成。
如不服本裁定應於送達後十日內向本院提出抗告狀，並繳納抗告
費新臺幣一千元。
中    華    民    國    97    年    8     月    6     日
                  法院書記官  張文俊


司法院資訊處製作；財團法人民間司法改革基金會備份。
